【裁判字號】    99,交簡上,162
【裁判日期】    991230
【裁判案由】    過失傷害
【裁判全文】
臺灣臺南地方法院刑事判決           99年度交簡上字第162號
上  訴  人  臺灣臺南地方法院檢察署檢察官
被      告  林碧容
上列上訴人因被告過失傷害案件，不服本院99年度交簡字第1538
號中華民國99年9月21日第一審判決（聲請簡易判決處刑案號：
99年度調偵字第731號），提起上訴及移送併辦（99年度偵字第
14105號），本院管轄之第二審合議庭判決如下：
    主  文
原判決撤銷。
林碧容犯過失傷害罪，處拘役伍拾伍日，如易科罰金，以新臺
幣壹仟元折算壹日。
    事  實
一、林碧容明知無駕駛執照及酒醉後，均不得駕車，竟於民國98
    年10月7日上午10時起迄下午4時許止，在友人位於臺南縣官
    田鄉之住處內，飲用啤酒約3瓶後，已酒醉達不能安全駕駛
    動力交通工具之程度，仍罔顧大眾行車之安全，於同日晚間
    7時30分許，騎乘車牌號碼MWI-197號之普通重型機車上路（
    公共危險罪部分經臺灣臺南地方法院檢察署檢察官另行聲請
    簡易判決處刑），於同日晚間9時15分許，沿臺南縣永康市
    ○○○路由東往西行駛，行經該路段235號前時，本應注意
    在未劃設慢車道之雙向二車道行駛時，均應在遵行之車道內
    行駛，而依當時天候晴、柏油路面、乾燥、無缺陷、道路無
    障礙物、視距良好，並無不能注意之情形，竟因受酒精影響
    其注意力及控制力，而疏於注意，遂逕行跨越行車分向線，
    駛入對向車道內由東向西逆行，欲至對向車道路邊停車。適
    有傅鈺展駕駛車牌號碼LB3-331號普通重型機車後載傅威翔
    ，沿該路段西向東順車道方向行駛至此，因突見林碧容而閃
    煞不及，2車發生碰撞，雙方均人車倒地，致傅鈺展受有右
    側上顎正中門齒、側門齒牙齒脫落、左側上顎正中門齒牙齒
    斷裂、上顎右側正中門齒牙齦撕裂傷1公分、上唇撕裂傷長
    4.5公分、深2公分、頭部外傷、臉部之撕裂傷、膝挫傷、胸
    壁挫傷、鼻子骨折等傷害、傅威翔受有頭部外傷併臉部撕裂
    傷0.5公分之傷害。
二、案經傅鈺展訴由臺南縣永康分局報告臺灣臺南地方法院檢察
    署檢察官聲請簡易判決處刑及傅威翔訴由臺南縣永康分局報
    告臺灣臺南地方法院檢察署檢察官移送併辦。
    理  由
一、被告林碧容對檢察官所提出之證據資料，於本院準備程序中
    明白表示，同意作為證據使用，本院審酌該證據資料作成時
    之情況，核無違法取證或其他瑕疵，且為證明本件犯罪事實
    所必要之重要關係事項，認為以之作為證據為適當，上開部
    分具傳聞性質之相關證據資料，依刑事訴訟法第159條第1項
    、第2項規定自得作為證據。
二、訊據被告林碧容對於機車駕照被吊銷後無照駕駛以及於飲酒
    後，在上開時、地與告訴人傅鈺展駕駛後載告訴人傅威翔之
    機車發生撞擊，致告訴人傅鈺展及傅威翔分別受有如診斷證
    明書所載之傷害等事實固不否認，惟辯稱並未逆向行駛，當
    時已經停在路旁，且與友人通完電話，告訴友人已到目的地
    ，然後將手機放在包包，就什麼都不知道了等語，否認有過
    失傷害之犯行。惟查：
  (一)告訴人傅鈺展於警詢筆錄中供稱：「我當時駕駛重機車LB3-
    33 1號沿中華二路快車道西往東直行行駛，至事故地點時，
    與一部沿中華二路東往西逆向行駛過來的重機車MWI-197發
    生碰撞而肇事」；其於偵查中亦供稱：「當時我直線，我正
    常行駛，我沒有看到任何車燈，就撞擊上去我就暈倒了」、
    「我沒有看到對方，我雖有開大燈，但對方沒有開大燈」、
    「(問：從哪個方向撞擊過來？)前方」等語。另告訴人傅威
    翔於警詢亦供稱：「我當時搭乘傅鈺展駕駛重機車LB3-331
    號沿中華二路快車道西往東直行行駛，至事故地點時，與一
    部沿中華二路東往西逆向行駛過來的重機車MWI-197號發生
    碰撞而肇事」、「我的車頭和對方前車頭發生碰撞」、「當
    時我看她倒在地上然後坐在馬路上，她當時神智不是很正常
    。我認為她有酒後駕車的情形」、「雙方車子沒有移動，我
    受傷先至奇美醫院就醫，在醫院向警方表示我是重機車LB3-
    331號的乘客」等語；另告訴人傅威翔於偵查中亦供稱：「
    我們晚上9點多從中華路巷子轉過去直行，車禍發生當時，
    我們沒有看到對方車燈。該地點剛好沒有路燈，騎乘過去也
    沒有發現任何狀況，我們也不知道她從哪裡跑出來，她就忽
    然從我前方跟我撞上，完全沒有看到對方，當下發生車禍時
    ，我弟弟已經昏倒了，我們請海產店的人報警及叫救護車。
    」等語。由告訴人傅鈺展與傅威翔警詢及偵訊中所述之案發
    經過，應係被告逆向行駛肇事。參以被告於警詢中自承：「
    當時我駕駛重機車MWI-197號沿永康市○○○路外側快車道
    東往西逆向行駛，行經事故地點，與一部不知道從何方向行
    駛來之重機車LB3-331號而肇事」、「我的車頭和對方車輛
    不知何部位發生碰撞」等語(警卷第4頁)，堪信告訴人所述
    之被告逆向行駛肇事等情節，應為事實。
  (二)再者，本件事故發生後，被告與告訴人雙雙因受傷經救護車
    送醫就治，雙方所騎乘之機車遺留在現場，未經移動，此業
    據告訴人傅威翔供述在卷。依據報前往現場處理本件事故之
    員警所拍攝之現場照片(警卷第45頁上方)所示，2部機車雙
    雙倒置在中華二路西往東方向之道路上，非於路肩，且距離
    路邊仍有約2.5公尺之距離，顯見2車撞擊之地點確實是在中
    華二路西往東方向之道路上，足見被告辯稱伊當時已車停在
    路邊云云，並非事實。又依據道路交通事故現場圖所繪製之
    被告行車路線，被告係由中華二路東往西方向行駛，然後跨
    越道路中央逆向進入西往東方向車道內，核與被告於本院審
    理時供稱，伊是要到對面的車道等語相符，足見本件車禍之
    發生，應係被告於中華二路由東往西行駛時，因欲前往位於
    對向車道之目的地，未依規定於路口變換方向，隨即自原行
    駛之東往西方向跨越道路中央逆向進入西往東方向車道內，
    肇致發生本件事故。
  (三)被告雖辯稱伊當時已車停路邊，並甫與友人通完電話，隨即
    遭撞，並表示其友人可以為她證明。然直至審理期日，被告
    明白表示找不到伊所謂的友人，顯見被告辯稱其友人可以為
    證明伊當時已停車路邊與友人通話云云，係屬空言抗辯。
  (四)按汽車在未劃設慢車道之雙向二車道行駛時，均應在遵行車
    道內行駛，道路交通安全規則第97條第1項第1款定有明文。
    被告具備高中肄業之智識，對此大眾用路之安全規範，自無
    法諉為不知，應有上開之注意；而依卷附道路交通事故調查
    報告表(一)所載，事故發生當時天候晴、柏油路面、乾燥、
    無缺陷、道路無障礙物、視距良好，並無不能注意之情形（
    見警卷第30頁），惟其竟疏未注意，跨越行車分向線，駛入
    對向車道內由東向西逆行，而與告訴人發生碰撞，雙方均人
    車倒地等情，亦有道路交通事故現場圖（見警卷第29頁）、
    道路交通事故調查報告表(二)（見警卷第31頁）各1紙及道
    路交通事故現場照片12幀（見警卷第32頁至第37頁）在卷可
    佐，是被告上開駕車行為自有過失，而本件車禍經送臺灣省
    車輛行車事故覆議鑑定委員會鑑定結論亦同此認定，有該委
    員會99年7月27日覆議字第0996202752號函及函附之意見書1
    份（見本院卷第12頁字第14頁）足資參照。末被告上開過失
    行為，致告訴人傅鈺展受有右側上顎正中門齒、側門齒牙齒
    脫落、左側上顎正中門齒牙齒斷裂、上顎右側正中門齒牙齦
    撕裂傷1公分、上唇撕裂傷長4.5公分、深2公分、頭部外傷
    、臉部之撕裂傷、膝挫傷、胸壁挫傷、鼻子骨折等傷害；以
    及告訴人傅威翔受有頭部外傷併臉部撕裂傷0.5公分之傷害
    ，有財團法人奇美醫院診斷證明書3份（見警卷第19頁至第
    20頁及第22頁）存卷可查，依經驗法則，綜合當時之情狀，
    在一般情形下，被告騎車與告訴人騎乘之機車相撞，可造成
    告訴人上述受傷之結果，是被告之過失行為與告訴人之傷害
    間自有相當因果關係。
  (五)從而，綜上所述，本案事證明確，被告犯行堪以認定，應予
    依法論科。
三、核被告林碧容所為，係犯刑法第284條第1項前段之過失傷害
    罪。被告以一過失行為而致傅鈺展、傅威翔2人受傷，觸犯2
    相同之過失傷害罪名，應依刑法第55條想像競合犯之規定，
    從一重處斷。被告無駕駛執照且酒醉後駕車，因而致告訴人
    受傷，依法負上開刑事責任，應依道路交通管理處罰條例第
    86條第1項加重其刑。臺灣臺南地方法院檢察署檢察官移送
    併辦部分（即犯罪事實欄傅威翔受傷部分），與檢察官聲請
    簡易判決處刑部分（即犯罪事實欄傅鈺展受傷部分），有想
    像競合犯之裁判上一罪關係，為聲請處刑效力所及，本院自
    得一併審理。原審以被告犯行明確，復審酌被告前有2次因
    酒醉不能安全駕駛，經臺灣臺南地方法院檢察署以職權不起
    訴及本院判處拘役50日，如易科罰金，以新臺幣1,000元折
    算1日，竟漠視用路大眾之行車安全，又酒後違犯本案，且
    為肇事主因，違反注意義務之程度頗高，並造成告訴人上述
    嚴重之損害，犯罪所生之危險或損害非低，犯後又矯飾犯行
    ，更堪見其不知悔改，惟被告家境貧寒，生活壓力頗重，犯
    後雖有意與告訴人和解，惟因賠償金額非其能力所及，而無
    法達成和解，犯後態度尚可等一切情狀，量處被告拘役50日
    及諭知如易科罰金，以1千元折算1日，固非無見。惟原審未
    及審酌臺灣臺南地方法院檢察署檢察官移送併辦部分（即
    犯罪事實欄傅威翔受傷部分），尚有未洽，檢察官據以上訴
    ，為有理由。原判決既有上開瑕疵，即屬無可維持，應予撤
    銷改判。審酌被告因此車禍事件，自己亦身受重傷，本件車
    禍對被告亦留有腦傷之後遺症，且被告已與告訴人傅威翔於
    本院達成民事和解等一切情狀，爰判處如主文第2項所示之
    刑並諭知易科罰金之標準。
據上論斷，應依刑事訴訟法第455條之1第1項、第3項、第369條
第1項前段、第364條、第299條第1項前段，刑法第284條第1項前
段、第55條、第41條第1項前段，刑法施行法第1條之1，道路交
通管理處罰條例第86條第1項，判決如主文。
本案經檢察官孫昱琦到庭執行職務
中    華    民    國    99    年    12    月    30    日
                  刑事第一庭  審判長法  官  夏金郎
                                    法  官  洪士傑
                                    法  官  鄭銘仁
以上正本證明與原本無異。
不得上訴。
                                    書記官  郭勝華
中    華    民    國   100    年    1     月    5     日

司法院資訊處製作；財團法人民間司法改革基金會備份。
